【裁判字號】    91,訴,940
【裁判日期】    920128
【裁判案由】    違反電業法等
【裁判全文】
臺灣屏東地方法院刑事判決                          九十一年度訴字第九四號
    公  訴  人  臺灣屏東地方法院檢察署檢察官
    被      告  乙○○
右列被告因違反電業法等案件，經檢察官提起公訴（九十一年度偵字第五九一七號）
，本院判決如左：
    主  文
乙○○共同損壞公務員職務上委託第三人掌管之文書，累犯，處有期徒刑參月，如易
科罰金，以參佰元折算壹日。扣案電子零件壹組沒收。
    事  實
一、乙○○前於民國八十九年間，因違反槍砲彈藥刀械管制條例案件，經法院判處有
    期徒刑八月確定，於八十八年十月十四日縮短刑期執行完畢。仍不知悔改，明知
    其以其父曾木清名義（已死亡），向台灣電力股份有限公司（下稱台電公司）所
    申請，裝設在屏東縣恆春鎮○○路六四０號住處之電表（電號：0000000
    0號，電表號：00000000號），係台電公司之公務員職務上委託其保管
    使用，竟為減少電費開銷，意圖為自己不法之利益，於九十一年十月間某日，與
    某不詳姓名之成年人基於損壞具有公文書性質之封印鉛以達竊電之犯意聯絡，推
    由該不詳姓名之成年人將加裝在上開電表外之封印鎖打開，並將印有「同」字標
    記及編號，表示台電公司所加封之意思表示之封印鉛毀損後，打開電表，並在電
    表內加裝電子零件，使該電表電壓降低走慢失準，以此方式使電表計度失準而達
    竊盜之目的。嗣經台電公司稽查人員甲○○於九十一年十月十五日中午十二時許
    ，會同警方於上址查獲，並扣得電表一個（內有加裝之電子零件一組）。
二、案經屏東縣警察局恆春分局報告臺灣屏東地方法院檢察署檢察官偵查起訴。
    理  由
一、被告乙○○矢口否認上述犯行，辯稱：「我不知道電子零件是誰裝的，我沒有破
    壞封印鉛及加裝電子零件竊電」等語。
二、經查：上述事實，已據證人即台電公司稽查員甲○○於警、偵訊及本院審理時證
    稱：「被告加裝電子零件使電壓降低電表失準，一般人沒有足夠專業能力是不會
    做的，要懂電器的人才會，應該是竊電集團來推銷的，電表的封印鎖沒有被破壞
    ，封印鉛有被破壞」等語明確，復有台電公司用戶基本資料、用電實地調查書、
    追償電費計算單、用戶用電資料表等各一份及現場照片六幀等附卷可資佐證，並
有電表一個（內有電子零件一組）扣案可證。被告既為上述電表之實際使用人，
    而電表失準使電費降低又僅對被告有利，倘其未與某不詳姓名之成年人基於共同
    犯意推由該人破壞封印鉛加裝電子零件於電表內，他人何有理由甘冒被查緝之風
    險而暗自為之？被告應有毀損封印鉛及竊電之行為無誤。又公訴人雖認被告於八
    十八年九月間某日起即為竊電之犯行，惟查，被告若係於八十八年九月間某日即
    開始竊電，何以竊電前之八十八年七月之用電度數，均較加裝電子零件後之八十
    九年、九十年、九十一年相同月份之用電度數為低？依有利被告解釋之原理，故
    應認被告係查獲之九十一年十月間某日，始為竊電之犯行。本件事證明確，其犯
    行應可認定。
三、按台電公司在用戶電表上裝置之封印鉛，一面刻有「同」字樣，一面印有編號，
    既用以證明為電力公司所加封，即與刑法第二百二十條第一項所稱足以為表示其
    用意之證明相當，應以文書論。被告損壞電表上封印鉛之行為，係犯刑法第一百
    三十八條之毀損公務員委託第三人掌管之文書罪，公訴人認係毀損物品罪，應有
    未洽。（最高法院二十八年上字第二五三六號判例、七十五年台上字第六五三一
    號判決及六十一年一月二十四日第一次刑事庭會議決議參照）；其打開電表加裝
    電子零件竊電之行為，係犯電業法第一百零六條第三款之罪。被告並未具有電工
    知識及專長，並無足夠專業能力加裝電子零件，故其應係與具有電工專業知識之
    人共同為之，故其與該不詳姓名之成年人就上述犯行，有犯意聯絡及行為分擔，
    皆為共同正犯。被告所犯上開二罪間，有方法結果之牽連關係，應從一重之損壞
    公務員委託第三人掌管之文書罪處斷。又被告於八十九年間，因違反槍砲彈藥刀
    械管制條例案件，經法院判處有期徒刑八月確定，於八十八年十月十四日縮短刑
    期執行完畢，有屏東地方法院檢察署刑案資料查註紀錄表在卷可憑，其於執行完
    畢後五年以內再犯有期徒刑以上之罪，為累犯，應依刑法第四十七條之規定加重
    其刑。爰審酌被告之素行（有多項前科）、犯罪動機、目的、手段、造成損害尚
    輕、犯罪時間甚短、身體有殘缺（右手斷臂），已和台電公司成立和解，分期賠
    償部分金錢，有本院公務電話紀錄單可證，及其犯後態度等一切情狀，從輕量處
    如主文所示之刑，並諭知易科罰金之折算標準。扣案電子零件一組顯為被告所有
    供犯罪所用，應依刑法第三十八條第一項第二款之規定，宣告沒收。
四、至公訴人雖認被告於八十八年九月間某日起即為竊電之犯行，惟查，此部分已如
    上述，尚乏證據足證被告於八十八年九月間起即為竊電之犯行，公訴人此部分與
    上述九十一年十月間某日起竊電之犯行有繼續犯之實質上一罪關係，爰不另為無
    罪之諭知。
據上論斷，應依刑事訴訟法第二百九十九條第一項前段，電業法第一百零六條第三款
，刑法第二十八條、第一百三十八條、第五十五條、第四十七條、第四十一條第一項
前段、第三十八條第一項第二款，罰金罰鍰提高標準條例第一條前段，判決如主文。
本案經檢察官葉容芳到庭執行職務。
中      華      民      國     九十二     年     一     月    二十八    日
                                      臺灣屏東地方法院刑事第二庭
                                          審判長法  官黃國永
                                                法  官林昌義
                                                法  官翁世容
右正本證明與原本無異。
如不服本判決應於收受本判決後送達後十日內向本院提出上訴書狀，其未敘述上訴理
由者，並得於提起上訴後十日內向本院補提理由書狀（均須按他造當事人之人數附繕
本 ）「切勿逕送上級法院」
                                          書記官   王秋淑
中      華      民      國      九十二      年    一    月    二十八    日
附錄：
中華民國刑法第一百三十八條
毀棄、損壞或隱匿公務員職務上掌管或委託第三人掌管之文書、圖畫、物品，或致令
不堪用者，處五年以下有期徒刑。
電業法第一百零六條第三款
有左列行為之一者為竊電，處五年以下有期徒刑、拘役或五百元以下罰金
：
三  損壞或改變電度表、無效電力計、其他計電器之構造，或以其他方法使其失效不準
    者。


司法院資訊處製作；財團法人民間司法改革基金會備份。
